【裁判字號】    92,易,184
【裁判日期】    920522
【裁判案由】    傷害等
【裁判全文】
臺灣嘉義地方法院刑事判決                          九十二年度易字第一八四號
    公  訴  人  臺灣嘉義地方法院檢察署檢察官
    被      告  戊  ○
                丙○○
                丁○○
右列被告因傷害等案件，經檢察官提起公訴 (九十一年度偵字第四五七一號)，本院
判決如左：
    主  文
戊○、丙○○共同受退去他人住宅之要求而仍滯留，各處拘役伍拾玖日，如易科罰金
，均以參佰元折算壹日。
丁○○傷害人之身體，處有期徒刑陸月，如易科罰金，以參佰元折算壹日。
 事  實
一、緣甲○○、賴黃女賞之女賴寶貴係戊○、丙○○、丁○○之大嫂，賴寶貴因積欠
    戊○等人龐大債務，雙方因生怨隙，遂返回位於嘉義市○○○街八０號之娘家居
    住。
二、戊○、丙○○、丁○○於民國九十一年七月六日上午，相約前往前開甲○○住處
    （二樓為住宅，一樓兼營祭祀用品店）向賴寶貴討債，戊○及丙○○先行抵達該
    處，因甲○○稱賴寶貴不在，而引發戊○及丁○○之不滿，適賴黃女賞外出購物
    返家，甲○○之女乙○○聞聲下樓，雙方遂起爭執，乙○○及賴黃女賞及甲○○
    遂要求戊○及丙○○離去，戊○及丙○○明知已受退去之請求，仍拒絕離去，丁○○隨即抵達甲○○之住處，見狀遂取置於店面之安全帽，因與乙○○發生爭執
    ，遂基於傷害之犯意，持安全帽毆打甲○○、乙○○及賴黃女賞，致甲○○受有
    頭部外傷、腦震盪、左眼瘀青之傷害；賴黃女賞受有頭部外傷、腦震盪、額撕裂
    傷之傷害；乙○○則受有頭部外傷、腦震盪及頭皮撕裂傷之傷害，嗣經乙○○等
    人報警，始知上情。
三、案經甲○○、乙○○、賴黃女賞訴由嘉義市警察局第一分局報請臺灣嘉義地方法
    院檢察署檢察官偵查起訴。
    理  由
一、訊據被告戊○固坦承受乙○○退去之請求仍不離去，被告丁○○固坦承持安全帽
    毆打甲○○等三人，被告丙○○並未到庭，惟依其所提出之答辯狀則坦承於上揭
    時地與戊○同至甲○○住處，被告丙○○矢口否認有何妨害自由之犯行，辯稱：
    我沒有聽到乙○○叫我離去云云；被告戊○亦否認有何妨害自由之犯行，辯稱：
    是賴寶貴要我們去拿錢云云；被告丁○○矢口否認有何傷害之犯意，辯稱：是他
    們先打我的云云。經查：
    （一）本案告訴人乙○○為告訴人甲○○之三女，亦設籍於本案案發之地點嘉義
          市○○○街八０號，且告訴人乙○○亦住於該處，業據告訴人甲○○供述
          明確，並有全戶戶籍資料查詢結果一紙附卷可參，而上開地點一樓為店面
          ，二樓為住宅，一樓及二樓以樓梯相連，一樓之情形影響二樓之居家安寧
          甚巨，且依台灣地區之生活之常情，告訴人乙○○亦會參與店面之工作，
          是本案告訴人乙○○亦為監督權人而其告訴應為合法，核先敘明。
    （二）被告戊○、丙○○受乙○○等人退去之請求仍不離去之事實，業據被告羅
          咸於本院調查時坦承不諱，另被告丙○○於警訊時亦自白稱：「但甲○○
          稱賴寶貴人不在，並稱未欠我們錢，隨即要趕我們走：：」（見警卷第五
          頁背面）且告訴人乙○○等人確要求被告戊○及丙○○離開告訴人等之住
          處，此有錄音帶一只扣案足證，並經檢察官當庭勘驗屬實，製有勘驗筆錄
          一紙附於偵卷可參，足佐被告戊○、丙○○前開自白與事實相符，再者，
          被告戊○與丙○○同至告訴人甲○○住處討債，二人站立之處相隔非遠，
          豈有被告戊○聽聞退去之請求，而被告丙○○卻未聽聞之理？且依檢察官
          勘驗之結果，告訴人乙○○向被告丙○○稱：「什麼叫侵入民宅，你出去
          」被告丙○○答稱：「不」，足證被告丙○○辯稱對於退去之請求未曾聽
          聞等詞，純屬卸責之詞，不足採信。告訴人甲○○之女賴寶貴縱係積欠被
          告戊○等人龐大之債務，此亦為賴寶貴與被告戊○之糾葛，與告訴人賴木
          坤等人無關，且被告等已依民事及刑事程序向賴寶貴索討債務，此絕非非
          妨害他人居家安寧自由之正當藉口，被告戊○仍執前詞以合理化自己之違
          法行為，亦無足取。
    （三）被告丁○○持店內安全帽毆打告訴人等之犯行，業據被告丁○○於本院審
          理時坦承不諱，且據告訴人甲○○、乙○○、賴黃女賞於警訊、偵查及本
          院審理時堅指不移，並有診斷證明書三紙、血衣照片四張附卷可參，並有
          ＶＣＤ一卷扣案足參，且有ＶＣＤ影像十三張附卷可證，而前開ＶＣＤ經
          檢察官勘驗結果為：「影片一開始有一男子進入屋內，拿取屋內之安全帽
          與站在左側靠近店外之女子談話，後來該男子即用安全帽毆打該名女子，
          其他店內四人趨前靠近，拿安全帽之男子繼續打該女之，六個人就擠成一
          團，該名男子一直追打該女子一直至店門外：：」此有勘驗筆錄一紙附於
          九十一年十一月七日偵查筆錄可參，足佐被告前開自白應為實在，至被告
          丁○○所辯先遭人毆打等情，顯屬虛構，亦無足採。
    （四）告訴人甲○○等雖亦對被告戊○及丙○○提出傷害之告訴，告訴人賴黃女
          賞雖指述稱被告戊○及丙○○亦有加入，惟彼等亦無法明確指述被告戊○
          及丙○○有何具體之傷害之犯行，且依被告丙○○所述，其與戊○乃要將
          被告丁○○拉開，且無證據證明彼等確有傷害之犯意，自難併予傷害罪相
          繩。
    （五）綜上所述，被告所辯顯係卸責之詞，不足採信，本案事證明確，被告犯行
 堪以認定。
二、核被告戊○、丙○○所為，係犯刑法第三百零六條第二項後段之罪。被告丁○○
    所為，係犯刑法第二百七十七條第一項之傷害罪。被告丁○○以一傷害行為毆傷
    告訴人甲○○、賴黃女賞、乙○○為想像競合犯，應論以一罪。被告戊○及丙○○二人，有犯意聯絡、行為分擔，均為共同正犯。爰審酌被告三人並無何前科紀
    錄、品行素行堪稱良好、本案乃因遭賴寶貴積欠甚巨之債務，一時情急之下所為
    之行為、犯罪動機應非惡劣、被告丁○○下手相當殘酷、造成被害人之傷害非輕
    及犯後坦承大部犯行、惟未與告訴人和解等一切情狀，分別量處如主文所示之刑
    ，並諭知易科罰金之折算標準，以資懲儆。
三、公訴意旨另以：被告丁○○見被告戊○等在店內爭吵，竟未經居住於該處之甲○○等人同意，侵入該店，並經乙○○請求離去，仍以索債為由拒絕離去，滯留於
    店內，因認被告丁○○涉犯刑法第三百零六條之侵入住宅之罪嫌。惟查，本案被
    告丁○○乃與被告戊○等相約至甲○○之住宅討債，業據被告戊○等供述甚明，
    被告丁○○並未自行攜帶任何器具至該處，且無任何證明被告丁○○至甲○○住
    處之目的為傷害，雖其進入店內後即先持安全帽，惟乃先與乙○○交談不歡後始
    起傷害之犯行，公訴人認被告丁○○乃基於傷害之犯意進入該店，應有誤會，再
    者，被告戊○於偵查中亦稱：「乙○○是請我及丙○○出去，而丁○○是後來才
    來的：：」且依錄音帶之譯文，並無法證明被告乙○○及賴黃女賞請求離去之時
    ，被告丁○○在場，此外亦查無其他積極證據足資證明被告丁○○確有公訴人所
    指上開犯行，惟公訴人認此部分犯行與前開有罪部分，有牽連犯裁判上一罪之關
    係，自不另為無罪之諭知。
四、被告丙○○經合法傳喚，無正當理由不到庭，本案丙○○部分，係應諭知拘役之
    案件，爰不待其陳述，逕行判決。
據上論斷，應依刑事訴訟法第二百九十九條第一項前段、第三百零六條，刑法第三百
零六條第二項、第二百七十七條第一項、第二十八條，罰金罰鍰提高標準條例第一條
前段、第二條，判決如主文。
本案經檢察官黃正雄到庭執行職務
中      華      民      國     九十二    年      五      月    二十二   日
                                      臺灣嘉義地方法院刑事第三庭
                                          法  官   康  存  真
右正本證明與原本無異。
如不服本判決，應於判決送達後十日內，向本院提出上訴狀。
中      華      民      國     九十二    年      五      月    二十二   日
                                          書記官   林  美  芳


司法院資訊處製作；財團法人民間司法改革基金會備份。
